臺灣臺北地方法院交通事件裁定　　　 100年度交聲字第1553號
原處分機關　臺北市交通事件裁決所
異　議　人
即受處分人　亞林交通事業股份有限公司
代　表　人　錢宏偉
上列受處分人因違反道路交通管理處罰條例案件，對於臺北市交
通事件裁決所民國一００年七月八日所為之處分（原處分案號：
北市裁罰字第裁二二－Ｚ00000000號），聲明異議，本
院裁定如下：
    主  文
原處分撤銷。
亞林交通事業股份有限公司汽車所有人，於汽車裝載時，裝載整
體物品有超重而未請領臨時通行證，處罰鍰新臺幣肆仟伍佰元，
並記汽車違規紀錄壹次。
    理  由
一、按汽車裝載時，裝載整體物品有超重、超長、超寬、超高，
    而未請領臨時通行證，或未懸掛危險標識者，處汽車所有人
    三千元以上九千元以下罰鍰，並責令改正或禁止通行，另記
    汽車違規紀錄一次，道路交通管理處罰條例第二十九條第一
    項第二款、第二項分別定有明文。
二、原處分意旨略以：異議人即受處分人亞林交通事業股份有限
    公司（下稱異議人）所有之車牌號碼０八二－ＨＺ號營業貨
    運曳引車，於民國一００年五月八日十八時五十六分許，行
    經國道一號北上三十五點四公里處泰山地磅站前，裝載挖土
    機之整體物，經員警會同司機過磅，總重三十九點六四公噸
    ，核重為三十五公噸，超重四點六四公噸，經警以汽車裝載
    貨物超過核定總重量製單舉發，嗣異議人於舉發通知單所載
    應到案日期（即一００年六月八日）前向原處分機關提出申
    訴，原處分機關仍認異議人有前開違規行為，乃於一００年
    七月八日依道路交通管理處罰條例第二十九條之二第一項、
    第三項（裁決書漏載第一項）之規定，裁處異議人罰鍰一萬
    五千元，並記汽車違規紀錄一次。
三、聲明異議意旨略以：本件違規係貨車超重裝載挖土機，而挖
    土機係一整體不可分割物品，故應適用道路交通管理處罰條
    例第二十九條第一項第二款，然原處分機關適用同條例第二
    十九條之二第一項，顯有違誤，爰依法聲明異議，請求撤銷
    原處分等語。
四、經查：
  (一)本件異議人所有之車牌號碼０八二－ＨＺ號營業貨運曳引車
    裝載挖土機，由胡昱謙駕駛，於上開時、地，為警查獲其載
    運超重（總重量三十九點六四公噸、核重三十五公噸、超重
    四點六四公噸），且車輛駕駛人胡昱謙未向警員出示經主管
    機關核發之汽車裝載整體物臨時通行證等情，此有內政部警
    政署國道公路警察局公警局交字第Ｚ00000000號舉
    發違反道路交通管理事件通知單、原處分機關一００年七月
    八日北市裁罰字第裁二二－Ｚ00000000號裁決書在
    卷可稽，是異議人所有之上開車輛於上開時、地確有「裝載
    整體物品超重，且未請領臨時通行證」之違規行為存在，應
    堪認定。
  (二)按貨車裝載貨物不得超過核定之總重量或行駛橋樑規定之載
    重限制，道路交通安全規則第七十九條第一項第一款定有明
    文，如有違反，應依道路交通管理處罰條例（下稱同條例）
    第二十九條之二規定處罰；貨車裝載整體物品之軸重、總重
    量或總聯結重量超過第三十八條第一項第二款、第三款限制
    者，應填具申請書，繪製裝載圖，向起運地或車籍所在地公
    路監理機關申請核發臨時通行證，憑證行駛，道路交通安全
    規則第八十條第一項第二款亦有明文，若有違反，則應依同
    條例第二十九條第一項第二款之規定處罰。亦即同條例第二
    十九條之二第一項「汽車裝載貨物超過核定之總重量」，係
    為處罰汽車裝載貨物超過核定之總重量所設之規定；至若載
    運之貨物屬於整體物品而無法分開裝載，且重量超過該載運
    車輛核定之總重量者，雖非不得載運，然須請領臨時通行證
    ，始得憑證行駛，否則即應依同條例第二十九條第一項第二
    款之規定處罰；而同條例第二十九條第一項第一款規定：「
    裝載貨物超過規定之長度、寬度、高度者」，與同條項第二
    款相較，該第一款係指一般貨物（即整體物除外）而言，並
    未處罰「超重」之情形，如有超重，應依同條例第二十九條
    之二第一項、第三項規定處罰；反之，該第二款對於「整體
    物品」之「超重」既已處罰，自不能再適用同條例第二十九
    條之二第一項、第三項之規定。由上足見同條例第二十九條
    之二第一項係對於汽車載運超重之一般規定，而同條例第二
    十九條第一項第二款則係針對裝載整體物品超重所為之特別
    規定至明。
  (三)另就立法意旨而言，一般貨物有裝載超重之情形，應依同條
    例第二十九條之二第一項、第三項之規定累進處罰，然裝載
    整體物品有超重之情形者，既已規定另依同條例第二十九條
    第一項第二款之規定處罰，此係立法者考量整體物品不可分
    割載運之特性，然又有其載運之社會經濟上需求，自應例外
    在考量其行車安全之條件下准其裝載，故特別要求其裝載整
    體物品超重時應請領臨時通行證，此與一般貨物可散裝裝載
    之特性本不相同，本應異其處理，原處分機關認同條例第二
    十九條第一項第二款及第二十九條之二第一項之規定，分係
    為「應請領臨時通行證或懸掛危險標識」之作為義務及「不
    得裝載超過核重」之不作為義務，然若依其解釋推論，裝載
    整體物品有超重之情形者，無論有無請領臨時通行證或懸掛
    危險標識，均違反「不得裝載超過核重」之不作為義務而應
    依同條例第二十九條之二第一項、第三項之規定處罰，此不
    啻不准人民載運超重之整體物品，亦即同條例第二十九條第
    一項第二款之規定形同具文，從而原處分機關之解釋容有誤
    會。
  (四)職是，本件違規車輛載運之貨物為挖土機，既屬不可分割之
    整體物，其裝載超重且未請領臨時通行證而行駛時，揆諸前
    揭說明，自應依同條例第二十九條第一項第二款、第二項之
    規定處罰，原處分機關未予詳查，遽依同條例第二十九條之
    二第一項、第三項規定予以裁罰，尚有未洽，是本件異議人
    之聲明異議為有理由，應由本院撤銷原處分，並審酌上開違
    規情節，依同條例第二十九條第一項第二款、第二項，及道
    路交通管理事件統一裁罰基準表之規定，改諭知如主文第二
    項所示。
五、據上論斷，應依道路交通事件處理辦法第十九條前段，裁定
    如主文。
中    華    民    國   100    年    9     月    21    日
                  交通法庭法  官  鄭富城
以上正本證明與原本無異
如不服本裁定，應於裁定送達後5日內向本院提出抗告狀。
                          書記官  顏淑華
中    華    民    國   100    年    9     月    21    日